臺灣彰化地方法院民事判決　　　　　　　　　　　　　九十三年度訴字第一六七號
　　原　　　告　乙○○
　　訴訟代理人　楊錫楨律師
　　被　　　告　甲○○
右當事人間請求返還不當得利事件，本院於民國九十三年三月十七日言詞辯論終結，
判決如左：
  　主　　　文
被告應給付原告新台幣柒拾貳萬零玖佰元，及自民國九十三年三月三日起至清償日止
按年息百分之五計算之利息。
訴訟費用由被告負擔。
本判決於原告以新台幣貳拾肆萬壹仟元供擔保後得假執行。
    事      實
甲、原告方面：
  一、聲明：除供擔保金額外，餘如主文所示。
  二、陳述：
    (一)原告於民國  (下同)九十二年四月三日經由鈞院九十一年度執字第一四一二
        七號強制執行程序，標得原為被告所有坐落彰化縣花壇鄉○○段一九八地號
        土地全部，並於九十二年四月十六日領取權利移轉證書，復於九十二年四月
        二十一日辦妥系爭土地所有權移轉登記。又系爭土地於查封前已由訴外人張
        梓樑向被告承租經營富太汽車商行，每月租金新台幣  (下同)五萬三千四百
        元，租期至八十八年六月一日起至九十三年五月三十一日止，原告乃依民法
        第四百二十五條第一項規定，於九十二年七月十八日發函予訴外人張梓樑要
        求給付租金，經訴外人張梓樑於九十二年八月五日通知原告系爭土地之租金
        已於拍賣前全部給付被告完畢。因原告自九十二年四月十六日起即為系爭土
        地所有人，依民法第四百二十五條第一項規定，原告自同日起當然承受系爭
        土地出租人之地位，自得依被告與訴外人張梓樑間之租賃契約向訴外人張梓
        樑請求給付租金，而訴外人張梓樑既於收受原告通知前已將租期屆滿前之租
        金全部給付予原出租人之被告，其給付租金之行為當然發生清償之效力，原
        告已不得再向訴外人張梓樑請求給付租金，惟被告自九十二年四月十六日起
        已喪失系爭土地所有人身分，自該日起即脫離原租賃契約出租人之地位，則
        被告自訴外人張梓樑取得九十二年四月十六日起至九十三年五月三十一日之
        租金共七十二萬零九百元，顯無法律上之原因甚明，爰依民法第一百七十九
        條規定請求被告返還不當得利七十二萬零九百元。
    (二)原告對證人張梓樑之證言無意見。
  三、證據：提出本院不動產權利移轉證書影本一件、土地所有權狀影本一件、土地
      登記謄本一件、本院九十一年度執字第一四一二七號強制執行事件拍賣公告影
      本一件、九十二年七月十八日台北八支郵局第三三八號存證信函影本一件及九
      十二年八月五日花壇郵局第二八九號存證信函影本一件為證，並聲請訊問證人
      張梓樑。
乙、被告方面：
    被告受合法通知，未於言詞辯論期日到場，亦未提出書狀作何聲明或陳述。
丙、本院依原告聲請調閱本院九十一年度執字第一四一二七號強制執行卷宗。
    理      由
一、本件被告受合法通知，未於言詞辯論期日到場，核無民事訴訟法第三百八十六條
    各款所列情形，爰依原告之聲請，由其一造辯論而為判決。
二、原告主張右揭事實，已據其提出本院不動產權利移轉證書影本一件、土地所有權
    狀影本一件、土地登記謄本一件、九十二年七月十八日台北八支郵局第三三八號
    存證信函影本一件及九十二年八月五日花壇郵局第二八九號存證信函影本一件各
    在卷為憑，核屬相符，且經本院依原告聲請調閱本院九十一年度執字第一四一二
    七號強制執行卷宗查明無誤，而被告於相當時期受合法通知，未於言詞辯論期日
    到場，亦未提出準備書狀為爭執，依民事訴訟法第二百八十條第三項準用同條第
    一項規定，視為被告自認，是原告之主張自堪信為真實。
三、按無法律上之原因而受利益，致他人受損害者，應返還其利益；雖有法律上之原
    因，而其後已不存在者，亦同；民法第一百七十九條定有明文。又出租人於租賃
    物交付後，承租人占有中，縱將其所有權讓與第三人，其租賃契約，對於受讓人
    仍繼續存在，民法第四百二十五條第一項亦設有規定。另出租人於租賃物交付後
    ，將其所有權讓與第三人時，依民法第四百二十五條之規定，其租賃契約既對於
    受讓人繼續存在，受讓人即當然繼承出租人地位而行使或負擔租賃契約所生之權
    利或義務  (參見最高法院四十一年台上字第一一００號判例意旨)。本件系爭土
    地於九十二年四月三日經本院九十一年度執字第一四一二七號強制執行拍賣程序
    由原告拍定，原告並於九十二年四月十六日領得本院發給系爭土地之不動產權利
    移轉證書，原告自該日起取得系爭土地所有權 (參見強制執行法第九十八條第一
    項規定) ，而系爭土地於法院查封拍賣前已由被告出租予訴外人張梓樑經營富太
    汽車商行，租期自八十八年六月一日起至九十三年五月三十一日止，每月租金五
    萬三千四百元，而系爭土地自九十二年四月十六日起至九十三年五月三十一日止
    之租金，已由承租人之訴外人張梓樑於法院拍賣前全部給付完畢乙節，業據原告
    陳明在卷，且經證人張梓樑到庭結證明確，復經本院依原告聲請調閱上開強制執
    行卷宗查明屬實，參照前揭民法第四百二十五條第一項規定及最高法院判例意旨
    ，系爭土地租賃契約之出租人地位自九十二年四月十六日起應由原告繼受，原告
    固得行使基於該租賃契約所生之權利即請求承租人給付租金，惟證人張梓樑既於
    法院拍賣前已將尚未到期之租金全部交付被告完畢，當然發生清償之效力，原告
    自不得再對承租人張梓樑請求給付租金，在客觀上即受有系爭土地自九十二年四
    月十六日起至九十三年五月三十一日止之租金損害，但被告於九十二年四月十六
    日起喪失系爭土地所有權人之身分，同時脫離系爭土地租賃契約之出租人地位，
    其受領九十二年四月十六日至九十三年五月三十一日之租金部分，顯然欠缺法律
    上之原因，故被告無法律上原因受領上開期間之租金利益，與原告所受上開期間
    之租金損害間，即具有相當因果關係，核與首揭民法第一百七十九條不當得利之
    要件相符，被告自負有返還系爭土地上開期間租金利益予原告之義務。再依前述
    ，證人張梓樑承租系爭土地之租金為每月五萬三千四百元，而原告自九十二年四
    月十六日起至九十三年五月三十一日止得請求租金之期間共計十三．五個月，原
    告得請求之租金為七十二萬零九百元。從而原告依據民法不當得利法律關係訴請
    被告返還不當得利七十二萬零九百元，併請求自起訴狀繕本送達被告翌日即九十
    三年三月三日起至清償日止之法定遲延利息，即屬有據，應予准許。
四、又原告陳明願供擔保聲請宣告假執行，核與法律規定相符，爰酌定相當擔保金額
    宣告之。
五、結論：本件原告之訴為有理由，並依民事訴訟法第三百八十五條第一項前段、第
    七十八條、第三百九十條第二項，判決如主文。
中　　　華　　　民　　　國　　九十三　　年　　　三　　　月　　三十一  　日
                                    臺灣彰化地方法院民事第一庭
                                        法　　　官　  林    金    灶
右為正本係照原本作成。
如對本判決上訴，應於判決送達後二十日內向本院提出上訴狀。
中　　　華　　　民　　　國　　九十三　　年　　　三　　　月　　三十一  　日
                                        法院書記官　  莊    何    江
